臺灣臺東地方法院民事裁定
111年度聲繼字第4號
聲  請  人  董學蘭  


代  理  人  林茂盛  
上列聲請人聲明繼承事件，本院裁定如下：
    主  文
聲請駁回。
聲請程序費用由聲請人負擔。
    理  由
一、聲請意旨略以：被繼承人董文有係於民國00年00月0日出生
    ，於108年10月6日死亡，其死亡後在臺灣地區留有遺產，聲
    請人為董文有在大陸地區之胞姊，對董文有遺產有繼承權，
    爰依法向本院為聲明繼承之意思表示等語。並提出親屬系統
    表、董文有除戶謄本、合照相片、書信4紙及經財團法人海
    峽交流基金會驗證之大陸地區河南省泌陽縣公證處作成之親
    屬關係公證書、委託書件為證。
二、按在大陸地區製作之文書，經行政院設立或指定之機構或委
    託之民間團體驗證者，推定為真正；此推定真正之文書，其
    實質上證據力，由法院或有關主管機關認定，臺灣地區與大
    陸地區人民關係條例第7條、臺灣地區與大陸地區人民關係
    條例施行細則第9條第1項分別定有明文。是以，前開臺灣地
    區與大陸地區人民關係條例第7條所稱之真正，係指形式上
    之真正而言，至該文書之內容是否足以證明某一待證事實存
    在，仍需法院綜合一切事實證據予以判斷，並非該文書一經
    提出，法院即不須就其他法院應依職權調查之事項予以調查
    。
三、經查，被繼承人董文有係28年11月4日出生，於108年10月6
    日死亡，生前設籍在臺東縣○○鄉○○村00鄰○○000號，有董文
    有除戶戶籍謄本在卷可稽；又本院就董文有在大陸地區有無
    親屬乙節，依職權向國軍退除役官兵輔導委員會臺東縣榮民
    服務處查詢，經該處以111年8月23日東縣服字第1110004299
    號函檢送被繼承人董文有之「國軍退除役官兵輔導委員會臺
    東縣榮民服務處單身榮民親屬關係表」及「馬蘭榮譽國民之
    家住民親屬關係表」各1份，在該表之大陸親屬欄內，並無
    記載任何親屬；另本院依職權向臺東縣後備指揮部、國防部
    陸軍司令部函調被繼承人董文有之軍籍資料，經臺東縣後備
    指揮部以111年8月23日後臺東管字第1110005678號函覆略以
    ：「依董員兵籍表家屬欄位記載：父（董維春）、母（？）
    因年代久遠，字跡模糊，難以判定、妻（高美惠）；兵籍卡
    家屬欄位記載：父（董維春）、母（董王氏）、弟（董文山
    ）、妹（董換蘭）」等語，國防部陸軍司令部則以111年8月
    26日國陸人勤字第1110157254號函檢送董文有之兵籍表1份
    ，於該兵籍表之親屬欄內，除父親、母親、妻外，別無其他
    親友之記載，此與聲請人提出之親屬系統表上記載董文有有
    一姊即聲請人乙情並不相符，足認聲請人所提出上開親屬關
    係證明書內容之真實性有疑。又聲請人雖提出合影及往來書
    信4紙供參，惟相片並無法證明聲請人與被繼承人之親屬關
    係，至書信信首雖稱「學蘭姊」，信末則署名為「弟：文有
    」，信內復曾提及「舅」、「外甥」等稱呼，惟其究為同胞
    姊弟或為堂表姊弟，亦均不無可能，是以，尚難憑此即認聲
    請人與被繼承人確有同胞姊弟關係。
四、綜上各情，聲請人主張其為被繼承人董文有在大陸地區之胞
    姊，雖據提出大陸地區河南省泌陽縣公證處作成之親屬關係
    公證書為證，並經財團法人海峽交流基金會認證，而得認為
    其形式為真正。然依首揭說明及前開本院調查結果，聲請人
    是否確為董文有在大陸地區之胞姊，顯有疑義。從而，聲請
    人本於臺灣地區與大陸地區人民關係條例第66條之規定，向
    本院為遺產繼承之表示，於法尚非有據，應予駁回。
五、依家事事件法第97條，非訟事件法第21條第1項前段，裁定
    如主文。　
中　　華　　民　　國　　111 　年　　10　　月　　5 　　日
                     家事法庭  法  官  范乃中
以上正本係照原本作成。
如對本裁定抗告，須於裁定送達後10日內向本院提出抗告狀，並
應繳納抗告費新臺幣1,000元整。
中    華    民    國　　111 　年　　10　　月　　5 　　日
                               書記官  陳薇如